臺灣臺北地方法院民事判決　　　　　　 93年度重訴字第513號
原　　　告　汎亞科技股份有限公司
法定代理人　甲○○
訴訟代理人　陳井星律師
複代理人　　傅爾洵律師
被　　　告　行政院主計處
法定代理人　丁○○
訴訟代理人　李永然律師
　　　　　　林正忠律師
上列當事人間請求給付報酬等事件，本院於民國九十四年二月一
日言詞辯論終結，判決如下：
    主  文
被告應給付原告新台幣伍佰貳拾貳萬壹仟捌佰柒拾參元及自民國
九十三年一月十七日起至清償日止，按年息5%計算之利息。
原告其餘之訴駁回。
訴訟費用由被告負擔二分之一，餘由原告負擔。
本判決第一項於原告以新台幣壹佰柒拾肆萬壹仟元或同面額之第
一商業銀行可轉讓定期存單供擔保後，得假執行。但被告如以新
台幣伍佰貳拾貳萬壹仟捌佰柒拾參元為原告預供擔保後，得免為
假執行。
原告其餘假執行之聲請駁回。
    事  實
一、原告起訴時，被告行政院主計處之法定代理人原為劉三錡（
    起訴狀誤載為林祐賢），嗣於民國九十三年五月廿日變更為
    丁○○，業據被告提出任命令一件為證（見本院卷2第129頁
    ），並由丁○○具狀聲明承受訴訟（見本院卷1第182頁），
    核與民事訴訟法第175條第1項、第176條規定尚無不符，合
    先敘明。
二、原告主張：（一）其於九十二年五月六日與被告行政院主計
    處（下稱主計處）簽訂「行政院主計處『回溯檔案委外編目
    建檔、掃描』勞務採購契約」（下稱系爭契約），採購標的
    物內容、規格、型式及工作地點、工作期間、工作項目、工
    作數量、工作人員需求、作業規範等相關規定，詳如行政院
    主計處（含中辦）「回溯檔案委外編目建檔、掃描」勞務採
    購案需求規範（下稱需求規範）所載。即包括1.完成原先以
    案卷編目之檔案，改採依案件編目建檔（含初校及送核）及
    編目之檔案目錄校核補正作業（含初校），計一、五０九、
    四三六件（下稱建檔作業）。2.完成檔案裝訂整卷作業計，
    二六四、一０八件（下稱整卷作業）。3.完成約一、五００
    、０００頁檔案掃描作業（下稱「掃描作業」）三部分，契
    約總價為新台幣（下同）二千九百十萬元（含稅），實際給
    付金額則按實結算。其於簽約後，即依約履行所承攬勞務之
    給付義務，惟於完成約定之勞務工作，檢附相關證明文件向
    被告請款時，被告卻僅給付部分之報酬，即就一、二期之勞
    務報酬部分雖均依約給付，惟自第三期開始，即發生給付短
    少之情事。情形如下：(1)第一、二期建檔作業經被告驗收之
    數量為十八萬五千一百三十八件，按每件單價一六‧九一元
    計算，被告應給付報酬三百十三萬零六百八十四元；於九十
    二年十月九日實際如數收受被告之轉帳匯款金額，第一、二
    期報酬給付無誤。(2)第三期建檔作業經被告驗收之數量為二
    十一萬一千八百二十一件，按每件單價一六‧九一元計算，
    被告應給付報酬三百五十八萬一千八百九十三元，惟於九十
    二年十一月十日實際收受被告之轉帳匯款金額僅為三百五十
    四萬三千二百二十七元，給付短少三萬八千六百六十六元。
    (3)第四期建檔作業經被告驗收之數量為二十二萬八千七百七
    十五件，按每件單價一六‧九一元計算，被告應給付報酬三
    百八十六萬八千五百八十五元；惟於九十二年十二月十一日
    實際收受被告之轉帳匯款金額僅為二百八十七萬九千九百九
    十九元，給付短少九十八萬八千五百八十六元。(4)第五期建
    檔作業經被告驗收之數量為三十萬一千二百十三件，按每件
    單價一六‧九一元計算，被告應給付報酬五百零九萬三千五
    百十二元；惟於九十三年一月十四日實際收受被告之匯款金
    額僅為三百十四萬零六百零三元，給付短少一百九十五萬二
    千九百零九元。(5)第六期建檔作業經被告驗收之數量為三十
    二萬五千八百八十三件，按每件單價一六‧九一元計算，被
    告應給付報酬五百五十一萬零六百八十二元；惟於九十三年
    一月十六日收受被告之二筆匯款總額僅為四百十六萬六千四
    百五十五元，其中減去後述「整卷作業」報酬七十八萬五千
    三百二十一元」及「掃描作業」報酬十一萬二千一百六十四
    元後，被告第六期建檔作業報酬僅給付三百二十六萬八千九
    百七十元，給付短少二百二十四萬一千七百十二元。即就上
    開勞務項目中之1.建檔作業部分，共短少給付報酬五百二十
    二萬一千八百七十三元。而就3.掃描作業部分則遭被告以其
    未掃描完成全部一百五十萬頁，而按不足數量扣罰款一百十
    八萬一千四百十八元，即短少給付報酬一百十八萬一千四百
    十八元。以上共計短少給付六百四十萬三千二百九十一元（
    僅就2.整卷作業部分，被告如約給付而無爭議），爰依承攬
    契約關係，請求被告再給付上開金額之報酬。（二）另因被
    告於兩造訂定系爭契約後，於九十二年三月間竟另行公布而
    以新版之「行政院暨所屬機關檔案回溯編目建檔作業執行計
    畫」（下稱執行計畫）通知其遵行，其中關於「建檔作業」
    部分之計薪方式每件原為十元，新版竟變更為每件十五元，
    致其每件成本支出增加五元，共計增加支出四百零八萬四千
    七百二十四元，依情事變更原則之規定，被告亦應增加給付
    該項金額等語。（三）聲明：被告應給付原告6,403,291
    元，及自93年1月17日起至清償日止，按年息5%計算之利息
    。被告應增加給付原告4,084,724元，及自起訴狀繕本送
    達翌日即93年4月28 日起至清償日止，按年息5%計算之利息
    。願供現金或第一商業銀行可轉讓定期存單供擔保，請准
    宣告假執行。
三、被告則以：系爭契約係因應伊為保存自三十九年起至九十年
    止，計約一百五十萬九千四百三十六件檔案，並配合檔案法
    之實施暨政府推動公文電子化作業，擬將上開檔案以電子方
    式編目建檔，及配合政府「公共服務擴大計畫」與公共服務
    擴大就業暫行條例創造失業勞工短期就業機會，於九十一年
    五月簽奉核定以委外方式辦理回溯檔案編目建檔作業，將上
    開勞務委託民間企業辦理，並依政府採購法規定對外公開招
    標。依據行政院主計處「回溯檔案委外編目建檔、掃描」勞
    務採購案投標須知」（下稱投標須知）第六點需求規範與數
    量說明，要求投標廠商須依需求規範為之，即得標廠商應經
    由行政院勞工委員會職訓局推介人選遴用九十五人以上，遴
    用人員之資格須符合公共服務擴大就業暫行條例第七條所定
    之資格。上列遴用人員之教育、考核及管理、健保及支薪均
    需符合執行計畫之規定。廠商應依據規定遴用人數，按月檢
    附名冊、出勤紀錄表、編目建檔執行進度管制表、用人經費
    印領清冊、勞健保費印領清冊、經費支出報告表及明細表至
    本處，經轉送主管機關核定後撥付費用。依據招標公告檢附
    之執行計畫第十八頁第伍條第三項經費核撥規定，機關經費
    分配比例，用人費用（含勞、健保費用）以占機關經費百分
    之九十為原則，行政管理費不得高於百分之十。各機關應於
    工作計畫中就所獲配額度，依人員進用進度、規劃、按季妥
    為分配，至第三季累計經費分配數不得低於百分之七十五。
    各機關應依據核定之各機關執行計畫書所提列經費執行數，
    掣據向本局一次申領經費。同條第四項第四款辦理編目建檔
    人員遴用資格條件規定須：三十五歲以上，六十五歲以下，
    高中職以上程度於辦理求職登記日前三年內，累計工作達六
    個月以上之失業者，並經公立就業服務機構推薦。同條第八
    項編目建檔人員支薪方式規定：．．．（三）計薪方式：按
    件計酬，每件以十元為原則計算，惟每日薪資以七百六十元
    至一千元，每月薪資不超過二二、０００元為原則。依上開
    公開招標資料可知，伊與檔案管理局提撥之經費主要目的是
    為配合「公共服務擴大計劃」方案，幫助失業勞工重新返回
    職場工作，故機關經費分配比例，用人費用（含勞、健保費
    用）以占機關經費百分之九十為原則，行政管理費則不得高
    於百分之十。為原告所明知。且上開檔案建檔資料雖有一百
    五十餘萬件，但若委託專業建檔公司處理，以專業電腦中文
    打字人員之速度，上開資料無須半年即可完成，另以專業電
    腦中文打字人員之速度，亦無可能每件建檔以十元計算。只
    因本案係配合「公共服務擴大就業計畫」，依約須僱傭失業
    勞工，而目前三十五歲以上至六十五歲以下之失業勞工，熟
    練電腦中文打字之人已屬稀少，故每件才以遠高於一般行情
    之十元作為失業勞工薪資之計算基礎，而每月薪資上限則不
    得超過二萬二千元，以紓緩失業勞工之困境。故本案經費之
    支出主要係在用人費用，承包商之利潤最多僅止於行政管理
    費百分之十，足見本案經費支出並非如同一般委外案件，承
    包商可藉由得標獲取高額之利潤，故縱本案契約約定原告經
    費之領取是以件數計算（是指進用人員之薪資基本上以件數
    計算，而非以完成總件數計算），但是因為進用人員之薪資
    有二萬二千元之限制，故當進用人員薪資與建檔總件數金額
    不同時，即需考量當建檔件數總費用超過所有人員薪資時，
    應以人員薪資為最終計算依據，而非一律以件數計算，始符
    合本案配合失業勞工就業之精神。此觀諸原告自行製作之行
    政院主計處「回溯檔案委外編目建檔、掃描」勞務採購案服
    務建議書（下稱服務建議書）第三十八頁（六）總標價及其
    組成分析，原告之管理費用僅佔全部費用之百分之三，絕大
    部份比例均是用在人事薪資支出上面，足見當初原告已完全
    明白本案經費之撥放原則係以支付失業勞工就業薪資為主，
    並須符合前揭執行計畫經費分配比例，用人費用（含勞、健
    保費用）以占機關經費百分之九十為原則，行政管理費則不
    得高於百分之十。原告稱本案除被告應支付進用人員薪資外
    ，尚須按件計酬予原告，顯然不實。又原告能獲得之利潤實
    屬微薄，仍願意參予投標，無非希望藉由此次承攬建檔、掃
    描工作，能對於原告參予日後中央機關與地方機關數千萬計
    之檔案資料電子化有所助益，是縱幾無利可圖，其仍不惜成
    本，願意參予投標。經二階段公開評選後，原告被評選為第
    一名，取得議價優先權，經議價後，以二千九百十萬元，平
    於伊所定之底價得標，遂於九十二年五月六日與伊簽訂系爭
    契約，依約原告應於九十二年十二月卅一日前完成所有工作
    ，即：（一）案件編目建檔計1,509,436件（經費為25,524,
    563元）；（二）檔案裝訂整卷計264,108件（經費1,100,43
    7元）；（三）檔案掃描計1,500,000件（經費2,475,000元
    ），而伊均依約定給付報酬，並無短少給付情形；且原告遲
    遲無法完成每月約定最低數量，雙方遂於九十二年十月二十
    八日另以增補條款修改系爭勞務契約第六條，並同意以實際
    僱用人數核算建檔數量，本件在建檔費用雙方認知之所以有
    差距，即在於原告僱用「非失業勞工」之員工建檔，此部份
    原告已違反系爭契約之規定，伊無給付義務；伊並曾發函原
    告要求儘速進行掃描，但原告均置之不理，其遲延係可歸責
    自己之事由，原告須負遲延責任，原告既僅完成七十八萬三
    千九百八十九頁，伊依照增補條款第三款之約定，按未完成
    數之單價罰款1,181,418元｛計算式：（0000000-000000）x
    1.65=1,181,418元｝，並自應付款項中予以抵銷，並無任何
    不當。至原告雖稱於本案「建檔作業」以每件十五元標準計
    算員工薪資，惟原告交付伊之補助「用人經費印領清冊」僅
    有進用人員之總薪資，並無工作日數、完成件數與單價之記
    載，則原告是否依約定每件以十五元計付薪資予員工，伊無
    從知悉，在原告未舉證證明前，伊否認之。退而言之，縱使
    原告依約按每件十五元計付薪資予進用人員，惟依據原告製
    作之服務建議書（六）總標價及其組成分析，原告是以每人
    每日可完成一００件為計算成本，而不論每件是以十元計或
    十五元計，乍看之下似乎有一千元與一千五百元之不同，然
    依照執行計畫，無論新舊版本，進用人員每日薪資之上限均
    為一千元，每月上限為二萬二千元，是原告在成本計算上係
    以一百件為成本計算基準，對於原告而言，仍只有給付每日
    一千元，每月二萬二千元之薪資，並無自行貼補五百元以上
    之空間存在，原告稱因變更計件單價而增加成本五元，並非
    適法之推論，不足為憑。本件經費之核給，既非單純按件計
    酬，縱使是按件計酬，亦是指員工薪資按件計酬，且須受到
    進用人員薪資上限二萬二千元之約束，故會發生員工建檔件
    數遠超過領取薪資所得之情形發生。以原告十二月完成三十
    二萬五千八百八十三件，進用人員一一六人，平均每人每月
    完成二千八百零九件（325883/116=2809），每人每日可完
    成一二八件（2809/22 =128），但原告向伊陳報之薪資，其
    每日薪資仍只有一千元，絕非以十元計之一千二百八十元或
    以十五元計之一千九百二十元，完全在原告成本計算範圍內
    ，原告並未因此多負擔任何費用，遑論受有鉅額虧損。所謂
    「情事變更原則」係指契約成立後，情事變更非當時所得預
    料，而依其原有效果公平者為限，然原告所提新版執行計畫
    係在九十二年三月七日前即已對外發布，而原告在招標簡報
    會時業已知悉上開執行計畫內容，惟原告在簽約當時（九十
    二年五月二日）並未做任何表示，顯見原告認為上開變更並
    不會影響其成本計算，故在簽約時迄契約履行時，均未作任
    何異議。本案件數單價之變更，既非在契約成立之後，況且
    原告並未因為件數單價之變更而造成其給付有顯失公平之跡
    象，自與「情事變更原則」之要件並不符合，原告援引「情
    事變更原則」請求增加給付，自非可採。況且原告是以進用
    失業人員之薪資加計「百分之三」之行政管理費為成本之計
    算，但伊之給付方式是以進用失業人員之薪資加計「百分之
    十」為行政管理費，伊給付之金額遠高於原告計算之成本。
    是在失業人員之薪資均是由伊支付之情形下，原告焉會受有
    損失，更何況原告尚有委請非失業勞工建檔，此部份根本不
    在被告給付範圍，亦無情事變更適用之餘地，原告主張增加
    成本支出四百零八萬四千七百二十四元部分，亦無理由等語
    ，資為抗辯。並聲明：（一）原告之訴及假執行之聲請均駁
    回。（二）如受不利判決，願供擔保請准宣告免為假執行。
四、兩造不爭執之事實：
（一）兩造於九十二年五月六日簽訂系爭契約，採購標的物內容
      、規格、型式及工作地點、工作期間、工作項目、工作數
      量、工作人員需求、作業規範等相關規定，詳如需求規範
      之規定，包括（一）建檔作業，計一、五０九、四三六件
      。（二）整卷作業，計二六四、一０八件。（三）掃描作
      業約一、五００、０００頁三部分，契約總價為二千九百
      十萬元（含稅），實際給付金額則按實結算。嗣兩造於九
      十二年十月二十八日另以增補條款修改系爭勞務契約第六
      條，並同意以原告實際僱用人數核算建檔數量。
（二）原告完成經被告驗收之各期建檔數量及被告給付之報酬金
      額如下：(1)第一、二期建檔作業經被告驗收之數量為十八
      萬五千一百三十八件，被告於九十二年十月九日實際轉帳
      匯款金額三百十三萬零六百八十四元。(2)第三期建檔作業
      經被告驗收之數量為二十一萬一千八百二十一件，被告於
      九十二年十一月十日轉帳匯款金額三百五十四萬三千二百
      二十七元。(3)第四期建檔作業經被告驗收之數量為二十二
      萬八千七百七十五件，被告於九十二年十二月十一日轉帳
      匯款金額為二百八十七萬九千九百九十九元。(4)第五期建
      檔作業經被告驗收之數量為三十萬一千二百十三件，被告
      於九十三年一月十四日匯款金額為三百十四萬零六百零三
      元。(5)第六期建檔作業經被告驗收之數量為三十二萬五千
      八百八十三件，被告於九十三年一月十六日以二筆匯款總
      額為四百十六萬六千四百五十五元，其中包括給付「整卷
      作業」報酬七十八萬五千三百二十一元」及「掃描作業」
      報酬十一萬二千一百六十四元，即第六期建檔作業報酬給
      付三百二十六萬八千九百七十元。
（三）被告於九十二年三月間另行公布新版之執行計畫通知原告
      遵行，其中關於「建檔作業」部分之計薪方式每件原為十
      元，變更為每件十五元。
（四）被告嗣於九十二年十月十三日接獲原告以汎字第０九二一
      ０一三號函請示後，於九十二年十月二十八日以愛三字第
      ０九二０００六六四五號函提出「公文影像檔案掃描存放
      原則」請原告儘速趕辦有關檔案掃描作業。
五、得心證之理由：
    本件兩造間主要之爭執點應在於：（一）就系爭契約勞務項
    目中之建檔作業部分，被告有無共短少給付報酬五百二十二
    萬一千八百七十三元？即究應按件乘以原單價計酬？或應按
    原告所僱用之失業勞工人數計酬？（二）就系爭契約勞務項
    目中之掃描作業部分，被告以原告未掃描完成全部一百五十
    萬頁，而按不足數量扣罰款1,181,418元，是否有據？原告
    不否認掃描作業有遲延，惟主張係因不可歸責於其之事由所
    致，是否有據？（三）被告於九十二年三月間另行公布新版
    之執行計畫通知原告遵行，其中關於「建檔作業」部分之計
    薪方式每件原為10元，變更為每件15元，是否因而導致原告
    每件成本支出增加5元，共計增加支出4,084,724元？原告得
    否主張依情事變更原則之規定，請求被告增加給付？經查：
（一）原告主張兩造於九十二年五月六日簽訂系爭契約，採購標
      的物內容、規格、型式及工作地點、工作期間、工作項目
      、工作數量、工作人員需求、作業規範等相關規定，詳如
      需求規範之規定，包括建檔作業，計1,509,436件、整卷
      作業，計264,108件、掃描作業約1,500,000頁三部分，契
      約總價為二千九百十萬元（含稅），實際給付金額則按實
      結算。嗣兩造於九十二年十月二十八日另以增補條款修改
      系爭勞務契約第六條，並同意以原告實際僱用人數核算建
      檔數量。原告完成經被告驗收共六期建檔數量及被告給付
      之報酬金額如下：(1)第一、二期建檔作業經被告驗收之數
      量為十八萬五千一百三十八件，被告於九十二年十月九日
      實際轉帳匯款金額三百十三萬零六百八十四元。(2)第三期
      建檔作業經被告驗收之數量為二十一萬一千八百二十一件
      ，被告於九十二年十一月十日轉帳匯款金額三百五十四萬
      三千二百二十七元。(3)第四期建檔作業經被告驗收之數量
      為二十二萬八千七百七十五件，被告於九十二年十二月十
      一日轉帳匯款金額為二百八十七萬九千九百九十九元。(4)
      第五期建檔作業經被告驗收之數量為三十萬一千二百十三
      件，被告於九十三年一月十四日匯款金額為三百十四萬零
      六百零三元。(5)第六期建檔作業經被告驗收之數量為三十
      二萬五千八百八十三件，被告於九十三年一月十六日以二
      筆匯款總額為四百十六萬六千四百五十五元，其中包括給
      付「整卷作業」報酬七十八萬五千三百二十一元」及「掃
      描作業」報酬十一萬二千一百六十四元，即第六期建檔作
      業報酬給付三百二十六萬八千九百七十元。被告於九十二
      年三月間另行公布新版之執行計畫通知原告遵行，其中關
      於「建檔作業」部分之計薪方式每件原為十元，變更為每
      件十五元。且被告於九十二年十月十三日接獲原告以汎字
      第０九二一０一三號函請示後，於九十二年十月二十八日
      以愛三字第０九二０００六六四五號函提出「公文影像檔
      案掃描存放原則」請原告儘速趕辦有關檔案掃描作業等之
      事實，業據其提出投標須知、系爭契約、行政院主計處「
      回溯檔案委外編目建檔、掃描」勞務委外採購案議價表、
      需求規範各1件、驗收紀錄6件、原告存摺簿5件（以上見
      本院卷1第31至63頁、70至81頁）、執行計畫（舊版見本
      院卷1第83至91頁、新版見本院卷1第100至114頁）、兩造
      九十二年十月二十八日訂定之系爭契約增補條款（見本院
      卷1第97、98頁）各1件為證。並為被告所不否認，堪認原
      告之上開主張為可採信。惟原告主張被告就上開勞務項目
      中建檔作業部分，共短少給付報酬五百二十二萬一千八百
      七十三元，及勞務項目中掃描作業部分，被告以其未掃描
      完成全部一百五十萬頁，而按不足數量扣罰款一百十八萬
      一千四百十八元，即短少給付報酬一百十八萬一千四百十
      八元，共計短少給付六百四十萬三千二百九十一元及關於
      上開建檔作業部分之計薪方式每件原為十元，變更為每件
      十五元，因而導致原告每件成本支出增加五元，共計增加
      支出四百零八萬四千七百二十四元，為有情事變更原則規
      定之適用等語，則為被告所否認，並以上開情詞置辯。
（二）按本件契約總價約定為二千九百十萬元（含稅），實際給
      付之金額，依第三條規定按實結算之。又本件契約價金之
      給付約定為：一、每月結付一次，乙方（按指原告）應完
      成招標規範所訂之每月最低工作量，甲方（按指被告）再
      按乙方之實際工作量乘以單價（建檔按每件計），計算付
      款金額。有系爭契約第2條、第3條第1項約定可參（見本
      院卷1第38頁）。且系爭契約之總價雖約定為二千九百十
      萬元（含稅），惟另約定於結帳時，按實際建檔數量核算
      總價，亦有議價表之附「註」載明可稽（見本院卷1第47
      頁），並為兩造所不爭。足見系爭契約雖約定為總價承攬
      ，但實際則以原告每月應完成招標規範所訂之每月最低工
      作量，被告再按原告之實際工作量乘以單價（建檔按每件
      計），計算付款金額，每月結付一次。即應按原告之每月
      實際工作量乘以單價（建檔按每件計），計算付款金額結
      付。被告辯稱應按原告所僱用之失業勞工人數計酬云云，
      與上開契約之約定不符，尚無可取。
（三）次按本契約之附件包括甲方（按指被告）投標須知、需求
      規範、議價表、開標紀錄等及乙方（按指原告）參加投標
      之服務建議書、報價及乙方承諾之各式文件與資料均視為
      本契約之一部分，與本契約具同等效力。附件規定與本契
      約牴觸部分仍以本契約為主。系爭契約第16條亦有約定可
      稽（見本院卷1第45頁）。足見被告之投標須知、需求規
      範、議價表、開標紀錄等及原告參加投標之服務建議書、
      報價等，於與系爭契約不牴觸範圍內，均為系爭契約之一
      部分，而與系爭契約具同等效力。而查，依「需求規範」
      貳、簡介、二、專案範圍之（五）規定，得標廠商應經由
      行政院勞工委員會職訓局推介人選遴用95人以上，遴用人
      員之資格須符合公共服務擴大就業暫行條例第七條所定之
      資格。及「需求規範」肆、投標廠商資格及派駐工作人員
      資格條件說明、二、派駐工作人員資格條件說明：之（一
      ）、（二）分別規定，承包廠商派駐工作人員需具備檔案
      或圖書書目資料建檔之相關經驗，並經由行政院勞工委員
      會職訓局推介人選遴用95人以上，遴用人員之資格須符合
      公共服務擴大就業暫行條例第七條所定之資格條件者。上
      列遴用人員之教育、考核及管理、健保及支薪均需符合行
      政院暨所屬機關檔案回溯編目建檔作業執行計畫之規定。
      （見本院卷1第51、55、56頁）。顯見本件雖約定得標廠
      商應經由行政院勞工委員會職訓局推介人選遴用95人以上
      ，及遴用人員之資格須符合公共服務擴大就業暫行條例第
      七條所定之資格，惟就編目建檔及掃描工作部分，原告之
      派駐工作人員中，僅須至少95人以上係依公共服務擴大就
      業暫行條例之規定進用，即符契約之約定，而非限制所有
      編目建檔及掃描之派駐工作人員均須為依該暫行條例進用
      者之謂。此觀「需求規範」參、標準、一、工作數量預估
      及標準--編目建檔及掃描：附表，註2.載明：承包廠商派
      駐工作人員至少95人以上，需依「公共服務擴大就業暫行
      條例」進用之規定亦可知，被告辯稱全部派駐編目建檔之
      工作人員須全以失業勞工為主云云，亦無可取。
（四）再按原告於參予投標前所提出之服務建議書（二）組成團
      隊2.１）專案工作編組、職掌及遴用之2.1.１）專案工作
      編組：亦載明須156人共同完成建檔作業（包括事前資料
      整理20人、事後目錄校核33人），其中實際從事「建檔登
      錄打字作業」之人員為103人等情（見本院卷1第92頁），
      此並為被告所不否認。足見被告亦知悉原告之受僱員工中
      擔任建檔作業者，不僅實際從事建檔登錄打字作業之人員
      103人，其餘尚須資料整理20人、事後目錄校核33人，及
      專案經理及小組長等數人，合計約需167人（見同上頁）
      ，則除實際從事建檔登錄打字作業之人員103人，為派駐
      工作人員至少95人以上，需依「公共服務擴大就業暫行條
      例」進用之外，其餘資料整理20人、事後目錄校核33人，
      及專案經理及小組長等數人，自不以依「公共服務擴大就
      業暫行條例」進用者為限。況被告雖為配合政府括大就業
      計畫，而於系爭契約約定原告應僱用行政院勞工委員會職
      訓局推介符合擴大就業暫行條例之人員中遴用95人以上從
      事該項工作等語，惟此部份之人員薪資係由行政院檔案管
      理局（下稱檔案局）之經費給付，因此系爭契約第三條第
      三款始規定原告應「檢送相關清冊、表件等辦理請款並經
      主管機關（即檔案局）核定後給付」（見本院卷1第38頁
      ）。足見原告所檢送之相關清冊、表件，實係供被告內部
      向檔案局辦理請款核定給付前揭符合擴大就業暫行條例人
      員之薪資補助經費之用，而非在限制原告須全部以依「公
      共服務擴大就業暫行條例」進用者之用。至被告對於原告
      之勞務報酬給付義務仍應依兩造間所訂定之系爭契約第三
      條第一款規定，即以原告實際工作量乘以單價（建檔按每
      件計），計算付款金額。被告辯稱因原告未依契約規定僱
      用非失業勞工建檔，被告無依件計算給付報酬之義務云云
      ，仍無可取。
（五）至系爭契約之附件九即執行計畫伍、執行步驟之八、第（
      三）款雖就原告所僱用之失業勞工薪資之計薪方式規定為
      按件計酬，每件以十元為原則計算，惟每日薪資以七百六
      十元至一千元，每月薪資不超過二二、０００元等情（見
      本院卷1第87頁）。為兩造所不爭執。惟查，上開執行計
      畫係行政院暨所屬機關為執行檔案回溯編目約2,100萬件
      ，及創造全國約八百人短期就業機會而制訂者（見本院卷
      1第83頁之壹、計畫目的），而行政院暨所屬機關既為公
      務機關，基於預算編製，控制公務支出之需，自有預先就
      失業勞工之薪資上限加以設定之必要，然系爭契約既已約
      定，實際以原告每月應完成招標規範所訂之每月最低工作
      量，被告再按原告之實際工作量乘以單價（建檔按每件計
      ），計算付款金額，每月結付一次。即應按原告之每月實
      際工作量乘以單價（建檔按每件計），計算付款金額結付
      ，業據論述如上，自應以原告實際完成之工作數量為據計
      算被告應付之報酬，而非以失業勞工實際所領取之薪資上
      限，以計算被告應給付原告有關之報酬。又失業勞工均知
      每日工作數量以67件為上限，每月薪資最高22,000元，從
      而，該等勞工必自行控制其工作量，以免多作卻未能多領
      薪資之情形發生，此為自明之理。惟原告因負有契約附件
      之招標規範規定之每月最低工作量之義務，則不可能如同
      所僱用之失業勞工般，每日工作數量以67件為上限，而須
      嚴格要求每月最低工作量之要求，即須自行補足因失業勞
      工因不欲多做之不足工作量，從而，自不可能發生如被告
      所稱「因勞工受限於每個月二萬二千元之限制，當失業勞
      工之薪資在超過一定數量後，無法隨建檔數量之增加而等
      同比例增加，此時若仍按照建檔數量乘以單價給付，將會
      造成失業勞工無法領到超過部分薪資，而此超過部分薪資
      卻全由原告獨享，圖利原告，不僅對失業勞工不公平且不
      符合本案照顧失業勞工之現象發生」之情形，被告辯稱伊
      當然要審酌原告所僱失業勞工之建檔數量，並經主管機關
      核定無訛後給付云云，自非可取。
（六）被告另辯稱以從上開條文可知，原告（即乙方）須先符合
      招標規範規定之每月最低工作量，伊始有按件計價之可能
      ，即原告達成每月最低工作量乃按件計價之前提要件，若
      原告無法達成每月最低數量，伊亦無按件計價給付之義務
      ，而原告自陳失業勞工五月完成之建檔數量為4,549件、
      六月完成之建檔數量為31,318件、七月完成之建檔數量為
      68,786件，原告每月交付之建檔數均未達招標規範所訂之
      標準，根本未達系爭契約第三條第一項規定「乙方應完成
      招標規範所訂之每月最低工作量」，原告主張以件計價，
      即非可採云云。惟查，契約雖約定承攬人應完成之每月最
      低工作量，而承攬人並未完成者，依約僅發生是否得以違
      約罰款之問題（見本院卷1第39頁系爭契約第六條第三款
      規定），尚與兩造間約定契約價金之給付係按原告之實際
      工作量乘以單價（建檔按每件計），計算付款金額等情，
      為屬二事。被告上開所辯以原告達成每月最低工作量乃按
      件計價之前提要件云云，顯有誤解，尚無可取。
（七）被告又辯稱因為原告遲遲無法完成每月最低之建檔數量，
      按照系爭契約第六條第三項規定，伊得按未完成建檔數量
      罰款，進而依照同條第七款終止契約。但伊鑒於本案之目
      的在照顧失業勞工，若依法終止契約，將使已就業之失業
      勞工再度面臨失業問題，有違政府推動公共服務就業機會
      ，輔導失業勞工，降低失業率之美意，故與原告達成協議
      ，雙方就系爭契約第六條第三款略作修正：「１、已完成
      之九月份建檔量及十月份建檔量，同意以實際僱用人數核
      算建檔量辦理驗收付款。２、十一月份建檔量，除應完成
      契約量二０二、０二０件外，應另補充不足量至少一０萬
      件，合計應完成建檔量三０二、０二０件，乙方就未完成
      建檔量，依未完成建檔數（以每件計）單價計罰。：：：
      」（見本院卷1第97頁）。從上開修訂條款可知，已完成
      之九、十月份之建檔費用，因為原告未達每月最低工作量
      ，故伊仍依照上開修訂條款，以實際僱用人數核算建檔量
      辦理驗收付款，而伊確實依照實際僱用人數核算建檔量辦
      理驗收付款，原告主張第三期（九月份）、第四期（十月
      份）應依照建檔數量，以件計價即非正確云云。惟查，如
      上所述，承攬人應完成而未完成契約約定之每月最低工作
      量者，依約僅發生是否得以違約罰款之問題，如承攬人違
      約後，雙方另行協議同意以實際僱用人數核算建檔量辦理
      驗收付款及就應完成契約量二０二、０二０件外，應另補
      充不足量至少一０萬件，合計應完成建檔量三０二、０二
      ０件，乙方就未完成建檔量，依未完成建檔數（以每件計
      ）單價計罰等情，仍僅係處理承攬人違約之問題，與兩造
      間約定契約價金之給付係按原告之實際工作量乘以單價（
      建檔按每件計），計算付款金額等情，仍屬二事。自不得
      以此否認契約原應依照建檔數量，以件計價之約定。被告
      上開所辯仍非可取。
（八）至證人丙○○雖到庭證稱略以：「（問：是否廠商只要完
      成預定建檔數量，主計處即不過問僱用的人員？）答：不
      是。一定要進用二度就業方案的人員，廠商自己要去找媒
      介。：：：（問：建檔的部分一定要由二度就業的人員完
      成，規定的依據？）答：採購案的需求規範第四頁（五）
      、參第一項第２點二度提到，得標廠商應經由勞委會職訓
      局推介任用九十五人以上，且符合擴大就業暫行條例的標
      準，每日工作量也有規定。原告訴訟代理人問：證人提到
      的二點，只說要用九十五人，但沒有說到只用在建檔的部
      分﹖答：專案名稱已經點明，編目建檔的部分檔案局明確
      解釋一定要。行政院所屬機關回溯建檔作業執行計劃第二
      頁伍、四、（四）及（五）都有提到，有列定人員的資格
      條件，也是附件之一。（問：這部分沒有提到九十五人？
      ）答：這是通案性規定，提到九十五人是主計處需求規範
      中提到的，原告的服務建議書第十二頁中也寫明遴用人員
      資格。」等語（見本院卷1第275、276頁），然為原告所
      否認，而系爭契約應按原告之每月實際工作量乘以單價（
      建檔按每件計），計算付款金額結付，且就編目建檔及掃
      描工作部分，原告之派駐工作人員中，僅須至少95人以上
      係依公共服務擴大就業暫行條例之規定進用，即符契約之
      約定，而非限制所有編目建檔及掃描之派駐工作人員均須
      為依該暫行條例進用者之謂，業據分別論述如上，足見證
      人丙○○之證詞顯與系爭契約之約定不符，自不得以證人
      丙○○之己意而解釋系爭契約有關遴用失業人員之人數及
      報酬之給付方式，證人丙○○上開證詞仍不足為有利於被
      告之認定依據。
（九）被告雖於92年12月5日以愛一字第0920007587號函函復原
      告，並檢附所謂之計價公式1件（見本院卷1第67頁），而
      主張依該計價公式計算報酬金額，而謂伊係受檔案局委託
      辦理本件勞務採購案，系爭勞務採購契約總價二九、一０
      ０、０００元，關於「原始建檔作業」部分之總價為二五
      、五二四、五六三元，其中二三、八三三、０００元係由
      檔案局提供分配用人費，並由被告提供一、六九一、五六
      三元配合款云云。惟查，系爭契約及契約相關附件中，有
      關價金之給付部分，並未載明有何「計價公式」，被告逕
      以該計價公式而計算報酬，已嫌無據。縱有所謂之計價公
      式，亦僅係被告之內部參考資料，既未提出做為系爭契約
      之附件，即非屬系爭契約之一部分，自不得執以拘束原告
      。被告主張以該計價公式而計算應給付原告之報酬云云，
      顯與系爭契約之約定有違，被告之主張即非可取。
（十）按稱承攬者，謂當事人約定，一方為他方完成一定之工作
      ，他方俟工作完成，給付報酬之契約。民法第490條定有
      明文。而查，系爭契約之性質上屬於民法之承攬契約，此
      為兩造所不爭執。原告既已依約完成所約之工作，被告即
      有依約給付報酬之義務。原告主張依承攬契約，請求被告
      依約給付報酬，自屬有據。查，原告完成經被告驗收共六
      期建檔數量及被告給付之報酬金額分別如下：(1)第一、二
      期建檔作業經被告驗收之數量為185,138件，按每件單價
      16.91元計算，被告應給付報酬3,130,684元；原告於九十
      二年十月九日實際如數收受被告之轉帳匯款金額，第一、
      二期報酬給付無短少。(2)第三期建檔作業經被告驗收之數
      量為211,821件，按每件單價16.91元計算，被告應給付報
      酬3,581,893元，惟被告僅於九十二年十一月十日轉帳匯
      款金額3,543,227元，短少38,666元。(3)第四期建檔作業
      經被告驗收之數量為228,775件，按每件單價16.91元計算
      ，被告應給付報酬3,868,585元；惟被告僅於九十二年十
      二月十一日實際轉帳匯款金額2,879,999元，短少988,586
      元。(4)第五期建檔作業經被告驗收之數量為301,213件，
      按每件單價16.91元計算，被告應給付報酬5,093,512元；
      惟被告於九十三年一月十四日實際匯款金額僅3,140,603
      元，短少1,952,909元。(5)第六期建檔作業經被告驗收之
      數量為325,883件，按每件單價16.91元計算，被告應給付
      報酬5,510,682元；惟被告僅於九十三年一月十六日匯款
      二筆總額4,166,455元，其中之758,321元係為給付「整卷
      作業」報酬、另112,164元則為給付「掃描作業」報酬，
      扣除後，被告第六期建檔作業報酬僅給付3,268,970元等
      情，為兩造所不爭執，並有驗收記錄6件、原告存摺簿記
      錄5件及原告補充說明2件在卷可參（見本院卷1第70至82
      頁）。從而，原告主張被告就上開勞務項目中建檔作業部
      分第三期至第六期，共短少給付報酬5,221,873元（計算
      式：38,666+988, 586+1,952,909+2,241,712=5,221,783
      ），即屬有據。
（十一）至原告主張系爭契約簽訂後，因被告迄未提供掃描作業
        之建檔方式及掃描格式，致其無法開始進行檔案掃描作
        業，直至被告於九十二年十月二十八日以愛三字第0920
        006645號書函提出「公文影像檔案掃描存放原則」後，
        其始能進行掃描，惟此時距契約約定之完成日僅剩二個
        月，係屬不歸責其之事由，其不負遲延責任，並進而主
        張九十二年十月廿九日增補合約第３條要求其於二個月
        內完成所有掃描檔案，違反法律及契約規定之誠實及信
        用原則云云。然為被告所否認，自應由主張該有利於己
        事實之原告負舉證之責任（民事訴訟法第277條前段規
        定參照）。而查：
      1.依系爭契約之附件即需求規範參、標準之八、掃描作業
        之第（五）款載明：將文件影像及相關影像資料欄位轉
        入本處檔案影像系統（見本院卷1第53頁）。第（八）
        款載明：存檔Multipage格式：公文文號．tiff（例：
        0000000.tiff）例：儲存所在編號/公文文號．tiff，
        第（九）款載明：光碟片製作規格及說明（見本院卷1
        第54頁），為原告所不否認，並據證人即被告之職員乙○○到庭證稱略以：「……掃描的部份是泛亞利用他們
        的系統去掃，依據國檔局的規定掃描固定的規格。……
        。這個案子掃描的目的是公文以後要用，我們要泛亞把
        公文變成影像，把影像提供給我們就好了。轉入本處影
        像系統的意思就是我們把公文影像拿出來而已。……存
        在哪個地方不重要，只要給我們檔案，放在哪裡由我們
        自己去找。……招標規範對於檔案掃描有明確規範，…
        …路徑不影響，因為是我搬的，索引值在招標規範的第
        七頁八（八），公文文號‧TIFF就是索引值。……沒有
        告知需等候軟體系統商確定後再進行掃描，……，軟體
        部分不會影響掃描，……之前與泛亞公司電話聯繫，他
        們沒有反應掃描有問題。……他們只負責把影像掃描完
        給我就好了，錄在CD片給我就可以了，利用公文文號當
        索引檔，同一份公文不能跨二張CD片。……檔案軟體系
        統是泛亞決定的，我們只要CD片。」等語在卷可稽（見
        本院卷1第253至258頁）。與上開需求規範之規定核屬
        相符，應可採信。足見兩造已就公文影像檔案掃描作業
        部分之儲存路徑等約定甚明，並無原告所稱被告未提供
        掃描作業之建檔方式及掃描格式等情，原告所稱已無可
        取。
      2.原告雖另稱掃描格式不完備，導致其無法導入被告之檔
        案系統云云，亦為被告所否認。而查，原告迄未能舉證
        證明為何依照上開需求規範所訂之掃描格式無法導入被
        告之電腦影像系統，所稱亦難取信；況據證人即原告之
        專案經理戊○○到庭證稱契約簽訂後有進行部分掃描，
        僅是因為掃描之檔案非被告所需之檔案而作廢等語（見
        本院卷1第265頁），顯見上開需求歸範所載之掃描格式
        並無不能掃描存檔之情形，足證原告就此之主張亦無足
        取。
      3.另查，依原告所製作之服務建議書，其中有關影像掃描
        部分，原預計5月份掃描9,000份，6月份以後每月掃描
        230,000份，12月份掃描30,000份（見本院卷1第93頁）
        。足見原告原即規畫於簽訂系爭契約後，即進行掃描作
        業，並依上開預定目標按月交付掃描數量，惟原告自九
        十二年五月簽約後，至九十二年九月十八日第二期驗收
        止，掃描部分均未進行作業，以故當時被告曾於驗收紀
        錄之備註欄記載：「至契約第六條有關驗收及罰則相關
        規定，請承商審慎提出因應對策及說明。」等文字（見
        本院卷1第71頁），被告復於九十二年九月十六日以愛
        三字第0920005776號書函通知原告，表示因原告承攬本
        處『回溯檔案委外編目建檔掃描』案進度落後，請儘速
        趕辦並依約辦理各項事宜等情，亦有被告提出之該書函
        1件可參（見本院卷1第168頁），並為原告所不否認。
        足見被告確曾一再要求原告儘速進行掃描作業，但原告
        均置之不理，以致造成遲延，自難謂為非可歸責於其之
        事由所致，原告主張不須負遲延責任云云，即無可取。
      4.被告雖於九十二年十月廿八日以愛三字第0920006645號
        書函復原告，並檢附被告公文影像檔案存放原則1件等
        情（見本院卷1第95、96頁），固為被告所不否認，惟
        查，兩造就公文影像檔案掃描作業部分之儲存路徑等已
        於需求規範中約定甚明，原告已得依據該格式進行掃描
        作業，並無原告所稱被告未提供掃描作業之建檔方式及
        掃描格式等情，業據論述如上，而被告上開書函檢附之
        被告公文影像檔案存放原則1件，顯係被告對掃描工作
        規範之進一步確認而已，無涉契約規範之變更，亦無待
        乎被告提供該附件後，原告始得進行掃描作業，原告所
        稱仍無可取。
      5.至證人戊○○雖另證稱略以：「…檔案掃描的索引值是
        用什麼代表，開始時不知道，十月二十八日主計處給我
        們公函告知路徑、檔案名稱。索引值共有二十五個欄位
        ，就是附表一。」等語（見本院卷1第263、264頁），
        惟證人戊○○亦證稱略以：「本件檔案掃描後交付給被
        告的是是光碟片。」等語（見定上卷第265頁）。核與
        證人乙○○前開證詞所述「有關檔案掃描之規範均在需
        求規範第七頁八（八）載明甚詳，原告檔案掃描僅是將
        公文掃描變成影像存入CD片即可」等語相符。益證原告
        掃描作業部分，只須將其掃描之資料存入CD片交予被告
        ，被告再從CD片尋找被告所要之資料即可，至於路徑為
        何，並非重要，原告所稱因須等候被告告知路徑後，始
        能掃描云云，顯非可取。
      6.況原告與被告簽約後，常因為回溯檔案之事情而有接觸
        ，惟均未反應掃描部分有何問題等情，亦據證人乙○○
        證稱在卷可參（見本院卷1第257頁），足見系爭契約之
        掃描作業部分，如確有原告所稱之缺乏路徑、索引值情
        事，原告即應在簽約後即要求被告提供，以便進行掃描
        作業，避免遲延。惟原告卻遲至九十二年十月間始才提
        出，顯有違常情。雖證人戊○○另證稱：「……拿到這
        個相關規範時看不懂，不知道他們的影像系統怎麼樣，
        五月五日去拜訪主計處，跟他們請教他們的系統規範如
        何，要如何input檔案，所以五月五日經由游先生幫我
        們找到資訊中心的林小姐、江小姐，我們請教主計處檔
        案影像系統如何轉入」、「掃描好的東西，主計處必須
        有一個系統調閱，在指定路徑如何開，我必須將檔案放
        在指定路徑上，並且我必須要有一個索引值，這個索引
        值是日後可以利用來調閱的。五月五日就拜訪過了，五
        月六日就簽約，簽約時沒有提供本處檔案影像系統，證
        人乙○○小姐說檔案影像系統沒有發包，發包後會告知
        檔案路徑及索引值。」、「因為招標規範掃描建檔的部
        分我們看不懂，不是很明確，第一沒有路徑，去請教主
        計處，在場人員有證人乙○○、江桂英小姐、還有我，
        林總經理，我們公司的林宏旭先生、翁乙玉經理。我們
        就是請教路徑、索引值問題」、「乙○○小姐只講說影
        像系統發包後會通知我們。」等語（見本院卷1第261、
        262頁）。並有被告嗣於九十二年六月九日上網公告招
        標及決標後所訂之公文管理系統web版軟體契約等文件
        在卷為證（見本院卷2第7至67頁），復為被告所不否認
        ，固非無據。惟查，兩造就公文影像檔案掃描作業部分
        之儲存路徑等已於需求規範中約定甚明，原告本即得依
        據該格式進行掃描作業，並無原告所稱被告未提供掃描
        作業之建檔方式及掃描格式等情，業據論述如上，而被
        告上開公文管理web版軟體則係主計處委外之公文管理
        系統，與系爭契約約定之影像掃描作業系統係屬紙本公
        文掃描及影像修正等處理之系統，二者顯有不同，原告
        自不得執被告嗣後訂立之該契約，主張系爭契約之附件
        即需求規範中有關公文影像檔案掃描作業部分之儲存路
        徑約定為有不完備之處，原告就此之主張亦非可取。
      7.原告另主張增補條款違反法律及契約規定之誠實及信用
        原則云云，惟查：
        乙方（按即原告）未完成每三個月最低工作量總數時
          ，按未完成建檔、整卷（以每件計）與掃描（以每頁
          計）之資料單價罰款，系爭契約第六條第三款約定甚
          明（見本院卷1第39頁）。而查，上開增補條款載明
          ：依據本契約第十五條第三項經甲乙雙方同意修正本
          契約第六條第三項為：「乙方在九十二年十二月三十
          一日未完成工作量總數時，按未完成建檔、整卷（以
          每件計）與掃描（以每頁計）之資料單價罰款。」執
          行內容如下：1、已完成之九月份建檔量及十月份建
          檔量，同意以實際僱用人數核算建檔量辦理驗收付款
          。2、十一月份建檔量，除應完成契約量二０二、０
          二０件外，應另補充不足量至少一０萬件，合計應完
          成建檔量三０二、０二０件，乙方未完成建檔量，依
          未完成建檔數（以每件計）單價計罰。3、十二月底
          以前應完成契約總量建檔筆數一、０五九、四三六件
          、裝訂整卷二六四、一０八件及掃描一、五００、０
          ００頁（或本處在契約量內交付之全部總量），乙方
          未如數完成時，按未完成建檔數、整卷（以每件計）
          與掃描（以每頁計）資料單價罰款。」（見本院卷1
          第97頁）。核與系爭契約第六條第三款之約定顯已較
          為放寬，並未因而更加對原告不利，尚難謂有何違反
          法律及契約之誠實及信用原則可言。
        次查，原告簽訂系爭契約後，因為就建檔部分未依據
          約定數量完成，在前三個月顯然無法完成契約約定之
          最低數量而有受罰之虞，原告遂向被告提出陳情，以
          其進用合格失業人員不易，要求被告體恤並重新議定
          違約罰責，經被告當初之承辦人即證人丙○○接到原
          告陳情後，簽給被告首長，並決定在不違背擴大就業
          方案之下，同意不解除契約，而與原告達成協議，增
          訂上開補充契約，在補充契約中有提到三項，正常是
          五月決標後六月開始執行，依據契約第三條每月結付
          一次數量給付價款，廠商這邊一直到九月、十月沒有
          辦法完成這個量，尚未完成契約所載數量，依據契約
          ，這部份我們可以直接要求解除或終止契約。但因有
          政策上配合的問題，即擴大就業方案的執行，所以特
          別請示工程會，方簽首長同意以附加條款方式暫免解
          除契約。原告當時就依照當初協議訂立第二項、第三
          項就是完成件數的保證。價金之計算係十月以前未完
          成契約規定之件數，原告給付人事費用比完成件數計
          價還多，就以完成件數辦理給付等情，業據證人許炎
          煌到庭證在卷可稽（見本院卷1第270至271頁）。並
          為原告所不爭執（原告僅否認證人丙○○有關默認上
          開計價公式部分，見本院卷1第277、278頁）。足見
          被告確係被告而為該增補條款之約定，而原告既可免
          於遭被告解除契約，上開增補條款自無何違法可言。
        復從上開修訂條款可知，原告已完成之九、十月份之
          建檔費用，因為未達每月最低工作量，雙方同意以實
          際僱用人數核算建檔量辦理驗收付款，而被告亦確依
          照實際僱用人數核算建檔量辦理驗收付款，為原告所
          不否認，足證原告應有表示將增加人員趕工，以彌補
          先前不足部分，期限屆至時，必可將所有工作全部完
          成，否則甘願受罰之保證，被告始與原告增訂上開增
          補條款。此外，原告並未舉證證明該增補條款有何受
          被告之強暴、脅迫而簽訂之情事，其主張違反誠實信
          用原則云云，仍無可取。
      8.綜上，系爭契約掃描作業部分之約定既無何不完備之處
        ，原告主張因被告未提出存檔路徑，致其未能依約完成
        掃描作業，而有遲延，為不可歸責於己之事由所致云云
        ，即非有據。而查，原告自陳其就掃描作業部分，應完
        成1,500,000頁，惟其僅完成783,989頁，而有遲延，此
        項遲延且係因可歸責予原告之事由所致，則被告主張依
        照增補條款第三款之約定，按未完成數之單價罰款1,18
        1,418元｛計算式：（0000000-000000）*1.65=0000000
        元｝，並自應付款項中予以抵銷，即非無據，原告主張
        被告應給付該短少給付款項云云，自非有據。
（十二）原告又主張因被告於簽約後，另提出新版之執行計畫，
        將原定每件成本十元改為十五元，增加五元，致其增加
        成本支出四、０八四、七二四元，應依情事變更原則增
        加計部分給付云云，固有其提出之舊版與新版之執行計
        畫伍、八（三）之計薪方式載明在卷可稽（見本院卷1
        第87頁及110頁），並為被告所不否認。惟按，契約成
        立後，情事變更，非當時所得預料，而依其原有效果顯
        失公平者，當事人得聲請法院增、減其給付或變更其他
        原有之效果。民法第227條之2第1項固有明定。故情事
        變更原則自須以該情事於契約成立後變更者為限，始有
        該條規定之適用。而查，系爭契約係九十二年五月六日
        訂立，而上開之新版執行計畫則為同年三月七日即已由
        被告發布（見本院卷1第100頁封面），此為原告所不爭
        ，足見並無於系爭契約成立後發生情事變更，與上開規
        定之要件不符。況依據原告製作之服務建議書（六）總
        標價及其組成分析（見本院卷1第），原告雖係以每人
        每日可完成一００件為計算成本，惟不論每件是以十元
        計或十五元計，雖有一千元與一千五百元之不同，然依
        照該執行計畫，無論新舊版本，進用人員每日薪資之上
        限均為一千元，每月上限為二萬二千元，是原告在成本
        計算上係以一百件為成本計算基準，對於原告而言，仍
        只有給付每日一千元，每月二萬二千元之薪資，並無須
        自行貼補五百元之薪資，是原告主張因變更計件單價而
        增加成本五元云云，並無可取。其主張被告應增加給付
        因被告於簽約後，另提出新版之執行計畫，將原定每件
        成本十元改為十五元，增加五元，致其增加成本支出四
        、０八四、七二四元云云，於法無據，亦不應准許。
六、綜上所述，原告主張被告就系爭契約勞務項目中建檔作業部
    分第三期至第六期報酬，共短少給付5,221,873元（計算式
    ：38,666+988,586+1,952,909+2,241,712=5,221,783），既
    屬有據，從而，其請求被告給付該短少之報酬5,221,873元
    及加計自應給付之日即九十三年一月十七日起至清償日止，
    按年息5%計算之利息，為有理由，應予准許。至其主張就掃
    描作業部分，雖因僅完成783,989頁，而有遲延，惟此項遲
    延且係因非可歸責予原告之事由所致、及主張因被告變更計
    件單價而致其增加成本五元云云，則均非有據，其請求被告
    應給付所扣除之罰款1,181,418元及增加給付4,084,724元之
    本息部分，為無理由，均不應准許。
七、假執行及免假執行之宣告：
    兩造均陳明願供擔保，請求宣告假執行及免為假執行，經核
    就原告勝訴部分均無不合，茲分別酌定相當之擔保金額，併
    予以准許。原告其餘假執行之聲請因其訴之駁回而失所據，
    應併予駁回。
八、因本案事證已臻明確，兩造其餘主張陳述及所提之證據與其
    餘未經援用之證據，核與本件判決結果無影響，均毋庸再予
    審酌，附此敘明。
九、訴訟費用負擔之依據：民事訴訟法第79條。
中　　華　　民　　國　　94　　年　　6　　月　　  2　　日
                民事第三庭    法　    官　張明輝
以上正本係照原本作成
如對本判決上訴，須於判決送達後20日內向本院提出上訴狀
中　　華　　民　　國　　94　　年　　6　　月　　  2　　日
                    　　　　　法院書記官　周其祥
附錄：
民事訴訟法第392條
法院得宣告非經原告預供擔保，不得為假執行。
法院得依聲請或依職權，宣告被告預供擔保，或將請求標的物提
存而免為假執行。
依前項規定預供擔保或提存而免為假執行，應於執行標的物拍定
、變賣或物之交付前為之。
